【裁判字號】    98,交聲,84
【裁判日期】    980421
【裁判案由】    違反道路交通管理處罰條例聲明異議
【裁判全文】
臺灣花蓮地方法院交通事件裁定          98年度交聲字第84號
原處分機關  交通部公路總局臺北區監理所花蓮監理站
異  議  人
即受處分人  丙○○
上列異議人即受處分人因違反道路交通管理處罰條例案件，對於
交通部公路總局臺北區監理所花蓮監理站民國 98年3月19日所為
之處分（處分案號：花監違字第裁44-P00000000號），聲明異議
，本院裁定如下：
    主  文
異議駁回。
    理  由
一、本件異議人即受處分人丙○○於民國98年1月16日凌晨0時15
    分許，駕駛車牌號碼 XF5-798號普通重型機車，沿花蓮縣花
    蓮市○○○街由東往西方向行經民權路口（下稱系爭路口）
    處闖紅燈，經花蓮縣警察局花蓮分局以異議人違反道路交通
    管理處罰條例第 53條第1項汽車駕駛人行經有燈光號誌管制
    之交岔路口闖紅燈之規定，掣開花警交字第 P00000000號違
    反道路交通管理事件通知單舉發，嗣經原處分機關於98年 3
    月19日以異議人依違反道路交通管理處罰條例第53條第 1項
    、第63條第1項第3款之規定，裁處異議人罰鍰新臺幣（下同
    ）1800元，並記違規點數3點。
二、聲明異議意旨略以：值勤員警因樹木遮擋及夜間視線不佳，
    從舉發地點目視判斷易有視角上之差異，且路口號誌無讀秒
    器設置，異議人無從拿捏是否有充足時間行駛通過該路段，
    加上該路口異議人所見之停止線與員警所見之號誌相差距離
    過長，異議人通過所見之交通號誌即可能為綠燈將滅之最後
    一秒，由於當時車速約每小時10至20公里，騎行過慢，無法
    在短時間內駛離，值勤員警無積極證據佐證，仍有誤判可能
    云云。
三、按汽車行駛到交岔路口，其行進、轉彎，應遵守燈光號誌，
    道路交通安全規則第102條第1項第 1款定有明文。又汽車駕
    駛人，行經有燈光號誌管制之交岔路口闖紅燈者，處1800元
    以上5400元以下罰鍰；汽車駕駛人有違反同條例第53條規定
    之情形者，除依該條處罰鍰外，並予記違規點數 3點，道路
    交通管理處罰條例第53條第1項、第63條第1項第 3款分別定
    有明文。
四、訊據異議人固不否認有於上揭時、地騎車，行經系爭路口處
    經花蓮縣警察局花蓮分局攔停後舉發之事實，惟矢口否認有
    何闖紅燈之違規情事，並以前詞置辯。惟查：
(一)異議人有於上開時、地騎乘普通重型機車闖紅燈之事實，業
    據證人即值勤員警乙○○及甲○○於本院審理時證述明確，
    而該 2位證人均一致證稱：當日執行巡邏勤務，從美崙派出
    所出發，沿花蓮市○○路由北往南方向行駛，行駛至民權八
    街口前約三十公尺處，看見有一部機車沿民權八街由東往西
    方向左轉進民權路，當時民權路之號誌是綠燈，並沒有號誌
    轉換之情況，且民權路於晚上10時後就沒什麼車流量了，當
    時就只有我們兩部車而己，所以看得很清楚異議人之行車狀
    況，所以就開車過去攔停，並告知異議人違規闖紅燈而舉發
    等語，由此可知，該 2位證人已明確證述異議人之行車方向
    並確實目睹異議人闖紅燈之事實，且亦已清楚說明當時路口
    之號誌情形，並無號誌轉換而產生誤判之可能，衡諸警員係
    代表國家執行道路交通安全與秩序之維護及舉發違規行為之
    公務員，其依法製單舉發違反道路交通管理處罰條例所列之
    違規事實，本質上為行政處分，係公務員基於職務上權力，
    依法就特定之具體事件所為具公法上效果之單方行政行為，
    自具一定之公信力，本件 2位證人與異議人原不相識，亦無
    冤仇，僅因本件事故而有利害關係，其既在偽證重典之心理
    壓力下具結作證，當無蓄意捏詞偽證之理，況 2位證人之證
    詞均相當一致，此外，復有花蓮縣警察局花蓮分局94年 4月
    14日花市警交字第0980009941號函附之現場圖 1紙及系爭路
    口照片 4張在卷可查，其等所證當有可信之依據，應堪採信
    。
(二)至異議人雖稱當時騎車時速僅約每小時10至20公里，因而左
    轉進民權路時，民權路之號誌已轉為綠燈，而造成值勤員警
    誤判等情，然如前所述， 2位證人於本院審理時均已明確證
    述民權路上之號誌均為綠燈，並無轉換之情形，是異議人此
    部分之辯詞，並非無疑；再者，異議人辯稱其行車速度緩慢
    一節，亦與 2位證人證述當時異議人之行車速度約每小時20
    至30公里等情不符，縱使如異議人所辯其車速約每小時10至
    20公里，然換算每秒之騎車距離則約為2.77公尺至5.55公尺
    ，而民權路寬約20公尺，此有花蓮縣警察局花蓮分局94年 4
    月14日花市警交字第0980009941號函附之現場圖 1紙在卷可
    參，是異議人僅需花費3.6秒至7.2秒之時間，即可經過民權
    路口，無庸花費如異議人所稱之10秒鐘而造成值勤員警之誤
    判，故異議人此部分之辯詞，顯然前後有所矛盾，有違經驗
    與論理法則；況且，異議人自承民權八街約 4秒黃燈後轉為
    紅燈，而依常情，此時尚需數秒之全線紅燈時間，民權路始
    轉為綠燈，故縱使如同異議人所稱以緩慢騎車速度前進，亦
    應有充足時間可通過民權路口，更遑論 2位證人於本院審理
    時均一致證稱異議人之行車時速並無如此緩慢等情，益徵異
    議人確實有充足之時間可通過該路口，而不會有造成值勤員
    警誤判之可能，佐以異議人自行所提出之現場夜間照片，仍
    可清晰看出路口之號誌情形，是異議人辯稱夜間不明，值勤
    員警判斷不清等語，亦無足可採。縱上，異議人之辯詞均無
    足採信，異議人確實有闖紅燈之違規事實，應無疑義。
五、綜上所述，本件異議人確有在前揭時、地闖越紅燈之違規行
    為，則原處分機關依據道路交通管理處罰條例第53條第 1項
    、第63條第1項第3款之規定，裁處異議人罰鍰1800元並記違
    規點數 3點，核無違誤，異議人之異議為無理由，應予駁回
    。
據上論斷，應依道路交通案件處理辦法第19條，裁定如主文。
中    華    民    國    98    年    4     月    21    日
                  交通法庭      法 官    魏俊明
  上列正本證明與原本無異。
如對本裁定不服，應於送達後5日內，向本院提出抗告狀 （應抄
附繕本）。
中    華    民    國    98    年    4     月    21    日
                                書記官


司法院資訊處製作；財團法人民間司法改革基金會備份。
